臺灣嘉義地方法院刑事判決　　　　　　 95年度簡上字第157號
公　訴　人　臺灣嘉義地方法院檢察署檢察官
上　訴　人
即　被　告　辛○○
　　　　　　未○○
共　　　同
選任辯護人　楊瓊雅律師
上列上訴人即被告因公共危險案件，不服本院簡易庭中華民國九
十五年六月三十日九十五年度嘉簡字第八五七號第一審判決（聲
請簡易判決處刑案號：臺灣嘉義地方法院檢察署九十五年度偵字
第三九○六號），提起上訴，本院管轄之第二審合議庭改依通常
程序審理後，為第一審判決如下：
    主  文
原判決撤銷。
辛○○、未○○均無罪。
    理  由
壹、本件上訴人即被告辛○○、未○○及其等共同選任辯護人否
    認被告以外之人即證人子○○、辰○○、己○○、戊○○、
    壬○○、卯○○、丙○○、巳○○、丁○○、周佳蒨、庚○○、陳鴻文、乙○○、寅○○、午○○等在檢察事務官前供
    述之證據能力。經查：
  一、按「被告以外之人於審判外之言詞或書面陳述，除法律有
      規定者外，不得作為證據。」刑事訴訟法第一百五十九條
      定有明文。刑事訴訟法第一百五十九條之二、之三規定：
      「被告以外之人於檢察事務官、司法警察官或司法警察調
      查中所為之陳述，與審判中不符時，其先前之陳述具有較
      可信之特別情況，且為證明犯罪事實存否所必要者，得為
      證據。」；「被告以外之人於審判中有下列情形之一，其
      於檢察事務官、司法警察官或司法警察調查中所為之陳述
      ，經證明具有可信之特別情況，且為證明犯罪事實之存否
      所必要者，得為證據：一、死亡者。二、身心障礙致記憶
      喪失或無法陳述者。三、滯留國外或所在不明而無法傳喚
      或傳喚不到者。四、到庭後無正當理由拒絕陳述者。」
  二、證人子○○、辰○○、己○○、戊○○、壬○○、卯○○
      、周佳蒨、陳鴻文等在檢察事務官調查中所為之供述，因
      該等證人未曾在本院審理時供述，其等供述復無刑事訴訟
      法第一百五十九條之三所臚列情形；證人丙○○、巳○○
      、寅○○、午○○、丁○○、庚○○、乙○○等在檢察事
      務官調查中所為之供述，核與其等在本院審理時供述相符
      。證人子○○、辰○○、己○○、戊○○、壬○○、卯○○、丙○○、巳○○、寅○○、午○○、丁○○、庚○○
      、乙○○等在檢察事務官調查中之供述均不符刑事訴訟法
      第一百五十九條之二、之三傳聞證據例外之規定，核無證
      據能力，應予排除，此先敘明之。
貳、被告二人及其等選任辯護人均未於言詞辯論終結前對於土地
    登記簿謄本、地籍圖、檢察事務官勘察報告、嘉義縣交通局
    函文、嘉義縣番路鄉公所函文、複丈成果圖、前科紀錄表等
    傳聞證據之證據能力有所異議。查前開傳聞證據多係公務員
    職務上所製作之紀錄文書、證明文書，土地買賣契約書則為
    當事人間慎重考量後所形成之契約內容，該等證據又查無顯
    不可信之情況，本院審酌予以採納之，無礙被告及辯護人於
    程序上之彈劾詰問權利，認前開傳聞證據合於刑事訴訟法第
    一百五十九條之四、之五等規定，因而具備證據能力，此合
    先敘明。
參、本件檢察官聲請簡易判決處刑意旨略以：被告未○○、辛○○係夫妻，明知在其等所有嘉義縣番路鄉○○○段（以下如
    未標明地段之土地，概指該段土地）九五地號土地上以水泥
    所舖設約六米寬之道路係供公眾與附近居民往來通行之陸路
    ，惟因計畫在該土地開闢有機蔬菜場，竟基於損壞及壅塞陸
    路之犯意聯絡，於民國九十四年九月間某日，僱用不知情之
    成年工人以挖土機挖除系爭道路部分路面，並於路中放置巨
    大石塊，且未設置任何警示標誌，足使行經該路段之附近居
    民及不特定人因路面不平整跌倒或撞上障礙物受有傷害，甚
    至危及生命之可能，而致生往來之危險等語，因認被告二人
    均涉有刑法第一百八十五條第一項之公共危險罪。
肆、按犯罪事實應依證據認定之，無證據不得認定犯罪事實，刑
    事訴訟法第一百五十四條第二項定有明文。故「事實之認定
    ，應憑證據，如未能發現相當證據，或證據不足以證明，自
    不能以推測或擬制之方法，以為裁判基礎。而認定不利於被
    告之事實，須依積極證據，苟積極證據就被告有罪未達無庸
    置疑之地步，而不足為不利於被告事實之認定時，即應為有
    利於被告之認定。」最高法院三十年上字第八一六號、四十
    年台上字第八六號判例可資參照。而刑法第一百八十五條第
    一項之「損壞或壅塞陸路、水路、橋樑或其他公眾往來之設
    備或以他法致生往來之危險者，處五年以下有期徒刑，拘役
    或五百元以下罰金。」之公共危險罪，係為保護公眾往來交
    通上之安全而設，故其所謂陸路、水路，當然指可供公眾往
    來之陸路、水道而言，若其壅塞非供公眾往來水道、陸路，
    尚難以本罪論擬（最高法院七十年度台上字第六五一九號判
    決參照）。又前開公共危險罪名係為保護「公眾即不特定之
    多數人」往來交通之安全而設，所指之陸路係指「供公眾往
    來之陸路」而言，若壅塞非供公眾往來之陸路，亦不成立該
    罪（最高法院七十五年度台上字第六七三九號判決參照）。
伍、檢察官認被告辛○○、未○○涉有前開罪嫌，無非以證人子
    ○○、辰○○、己○○、戊○○、壬○○、卯○○、丙○○
    、巳○○、丁○○、周佳蒨、庚○○、陳鴻文、乙○○、寅
    ○○、午○○等於偵查中之供述，檢察事務官現場勘察報告
    、嘉義縣交通局函文、土地登記簿謄本、地籍圖、現場照片
    等為其論據。訊據被告二人固坦承：(一)、被告辛○○係坐落
    嘉義縣番路鄉○○○段九五地號之登記所有權人，被告未○○則為被告辛○○之夫；(二)、被告二人曾在九十四年九月間
    僱工以挖土機將上開土地上水泥路面挖開並置放大石塊；(三)
    、告訴人子○○、辰○○、己○○、戊○○、壬○○係該段
    九五之六地號土地登記所有權人，告訴人卯○○則為該段一
    三八之七八地號土地登記所有權人且在其上築有木屋一棟供
    其父母居住等情（Ａ卷第一百九十二頁準備程序筆錄），惟
    堅詞否認有何犯行，辯稱，九五地號土地上水泥路面道路非
    供公眾通行，其等開挖路面及置放石塊不生公共危險等語。
陸、經查：
  一、被告辛○○係坐落嘉義縣番路鄉○○○段九五地號之登記
      所有權人，告訴人子○○、辰○○、己○○、戊○○、壬○○等係該段九五之六地號土地之登記所有權人，告訴人
      卯○○係該段一三八之七八地號土地之登記所有權人，有
      上開土地之土地登記簿謄本在卷可稽（Ｄ卷第二十八頁、
      第三十五頁至第三十六頁、第三十八頁）。九五地號土地
      上存有一水泥路面道路，寬度約六公尺，可供約兩輛自用
      小客車會車，則有現場照片可稽（Ｄ卷第五頁反面照片，
      Ａ卷第一百五十七頁反面照片）。上開水泥路面道路係自
      九五地號土地與九五之一地號道路用地土地之交接處延伸
      至九五地號土地內，再橫越該筆土地，繼而依序延伸至九
      五之六地號、一三八之七八號等土地為止，並無其他通路
      可供聯絡外界，業據嘉義縣竹崎地政事務所複丈無誤（Ｆ
      卷第十八頁複丈成果圖），且為本院現場勘驗無誤（Ａ卷
      第一百五十二頁至第一百五十五頁勘驗筆錄）。該水泥路
      面道路係一私設道路，但非「既成道路」，公眾對於該道
      路並無通行權利之公用地役權存在，該道路亦非政府出資
      修築維護，分經嘉義縣交通局九十四年十二月一日嘉縣交
      企字第○九四○○一六八四三號函、嘉義縣番路鄉公所九
      十四年十一月二十二日嘉番鄉建字第○九四○○一○一一
      ○號函覆在案（Ｄ卷第一百零四頁、第一百二十三頁）。
      該水泥路面道路進入後既無法聯外，顯為俗語所稱之「死
      巷」，既為死巷，又非公眾具有通行權利之既成道路，諒
      常人無取道通行至他處之可能及必要。
  二、坐落嘉義縣番路鄉○○○段九五地號農地及其相鄰之一三
      八地號林地原係地主丙○○、巳○○、陳蕭愛、蘇錦輝等
      人所共有，其等基於日後出售投資或農墾目的取得上開土
      地，因上開土地內並無道路，為供地主使用，始在其上舖
      設水泥路面，八十七年間九五地號土地出售與被告辛○○
      ，此為其等所出售首筆土地等情，業據證人丙○○、巳○○證述屬實（Ｂ卷第五十六頁、第六十四頁、第六十八頁
      審判筆錄）。從地主創設該水泥路面道路之目的言之，乃
      純為地主便利，非有供公眾通行之意旨。
  三、又丙○○、巳○○、陳蕭愛、蘇錦輝等人於八十七年間出
      售九五地號土地與被告辛○○所有時，土地買賣契約書並
      未就該水泥路面道路之通行權予以約定，除據證人丙○○
      供陳在卷外（Ｂ卷第六十頁至第六十一頁審判筆錄），復
      有卷附之土地買賣契約書可佐（Ａ卷第六十二頁至第六十
      四頁，該契約書僅有出售人保留日後分割為九五之六地號
      土地之所有權，但此非指水泥路面道路）。該水泥路面道
      路係從中央橫越九五地號土地，業據本院親至現場勘驗無
      誤（Ａ卷第一百五十五頁），並有地籍圖在卷可參（Ｄ卷
      第四十二頁）。依一般土地交易常識而言，買賣之土地上
      若存有道路，該道路又橫越交易土地中心，出賣人若有意
      將此道路供作鄰地通行使用，雙方就此顯然不利於買受人
      之重要事項，必會形諸於書面契約，以杜絕將來鄰地出入
      之通行權爭議，但上開書面契約中卻未有隻字片語提及此
      事，顯然出賣人出售九五地號土地時並無保留道路通行權
      利之意思。
  四、雖依丙○○出售與一三八之七八號土地與告訴人卯○○之
      土地買賣契約書記載（Ｄ卷第一百三十二頁至第一百三十
      三頁），「現行通路賣方（即丙○○）應負責得通行」，
      然則，該土地買賣契約附圖中之「現有道路」僅標示在一
      三八之七八地號土地南側（精確而言，係從一三八之七八
      號土地南側延伸至一三八之八二地號土地南側），尚無延
      伸至九五地號土地內（Ｄ卷第一百三十四頁）。依此書面
      記載，丙○○及卯○○雙方雖有使丙○○負責一三八之七
      八號土地南側水泥路面，但此卻不及於九五地號土地內之
      水泥路面道路，既不及於該水泥路面道路，即可證明九五
      地號土地之歷任所有權人並無提供該土地內水泥路面道路
      與鄰地通行之意思。從而，九五地號土地內水泥路面道路
      自創設迄今，歷任土地所有權人係以地主自己利用之意思
      創設、出售及買受之事實，殊可認定。
  五、一三八之七八地號土地使用人曾有利用九五地號土地上水
      泥路面道路通行出入之事實，為被告二人所不爭執。經查
      ，一三八之七八地號土地係告訴人卯○○所購得，嗣在其
      上建築木屋，供其父母癸○○、周麗華居住，業據證人癸○○證述屬實（Ｂ卷第七十六頁審判筆錄）。九五地號土
      地上水泥路面道路固有供一三八之七八地號土地利用之實
      ，但此處之利用，係出入一三八之七八地號土地且與該土
      地之使用人有關，僅止於特定對象及特定目的，仍與公眾
      即不特定多數人往來通行有別。
  六、檢察官雖舉證人癸○○、丙○○、庚○○、乙○○等證人
      之證言，欲證明九五地號土地上水泥路面道路係供公眾通
      行使用之事，訊據該等證人固稱，曾見民眾在九五地號土
      地上水泥路面道路運動晨跑等語（Ｂ卷第八十頁、第五十
      八頁、九十六頁、第一百零九頁審判筆錄）。經查：
    (一)、證人癸○○、丙○○、庚○○、乙○○所稱「民眾運動
        」乙節，因其等無法指認及特定「該等民眾」係屬何人
        ，實屬空泛，難以稽考。不唯如此，證人癸○○即告訴
        人卯○○之父，與告訴人之關係匪淺，又該水泥路面道
        路得否通行，與該證人利用一三八之七八地號土地實有
        利害關係；證人丙○○曾出售土地予告訴人卯○○，土
        地買賣契約書中並書明「負責現行道路通行」，倘其所
        言不利於告訴人卯○○，勢必面臨契約爭議；庚○○係
        癸○○之妻舅（Ｂ卷第九十九頁審判筆錄），即告訴人
        卯○○之舅舅，與告訴人及證人癸○○具有特定關係。
        證人癸○○、庚○○與告訴人卯○○間具有親戚關係，
        證人丙○○就告訴人卯○○得否通行九五地號土地上水
        泥路面道路存有利害關係，立場自有偏頗告訴人之虞，
        尚難遽信。
    (二)、又證人即前番路鄉長丑○○證稱，其曾經仲介九五地號
        土地買賣，僅因該緣故出入該地（Ｂ卷第五十頁審判筆
        錄）；證人即九五地號土地原地主之一之巳○○證稱，
        只有有意參與土地買賣者會進入九五地號土地觀察土地
        狀況（Ｂ卷第六十七頁審判筆錄）；證人即在九五地號
        土地附近經營「奇木館」商店之甲○○證稱，除告訴人
        卯○○父母外，未曾見過他人進出九五地號土地（Ｂ卷
        第七十一頁審判筆錄）；證人即前番路鄉新福村長寅○○證稱，九五地號土地上之道路都是地主在走，村民不
        太可能利用該路，其僅因為裝設路燈乙事進入該地（Ｂ
        卷第八十九頁審判筆錄）；證人即新福村三鄰鄰長午○○證稱，村民均在九五地號土地外之馬路往來（居民稱
        九五地號土地外之馬路為「水利路」，該路實為九五之
        一地號道路用地），不會進入裡面（Ｂ卷第九十三頁審
        判筆錄）；證人即癸○○之甥丁○○證稱，其係一三八
        之二二、三五號土地所有權人，曾因拜訪癸○○利用九
        五地號土地上之水泥路面道路，僅曾見過地主利用該路
        （Ｂ卷第一百零四頁至第一百零五頁審判筆錄）。依該
        等證人之證詞，利用九五地號土地上水泥路面道路者，
        至多為出於特定目的之附近地主或有意買賣土地者而已
        ，顯與證人癸○○、丙○○、庚○○、乙○○所稱「不
        特定民眾」未合。
    (三)、另查，該水泥路面道路與外界相交之入口處，即九五地
        號土地與九五之一地號道路用地交接處，僅九五之一地
        號道路用地上設有常人一望即知屬於公共設施之水溝及
        電線桿；九五地號土地及該土地上之水泥路面道路並無
        存在常人得以判斷係屬公眾通行表徵之物品或設施；九
        五地號鄰近土地及道路上均有水溝或電線桿之設置等情
        ，亦據本院現場勘驗屬實（Ａ卷第一百五十五頁），並
        有現場照片在卷可按（Ａ卷第一百五十七頁至第一百五
        十九頁反面）。九五地號土地及其上水泥路面道路既無
        任何公共設施，又與四周道路土地迥然有別，任何具備
        常識之人概可判斷九五地號土地應為私人土地，其上道
        路亦屬私設，未經許可擅自進入或使用，自屬該當無權
        侵入他人私有土地之侵權行為。
柒、綜前所述，被告二人雖曾在九五地號上挖掘水泥路面並置放
    大石塊，但該水泥路面道路係一「死巷」，一般公眾並無利
    用該路往來通行之必要；該道路亦非公眾具有通行權利之既
    成道路，歷任土地所有權人未曾表示提供公眾通行之意思；
    該土地及道路上並不存有任何公共設施，且與四周環境有別
    ，一般人顯可知悉該道路位在私人土地上且屬私設，明顯與
    公眾利用之陸路有所區別；該土地實際上僅供少數特定人利
    用，未有確切證據得以證明不特定公眾曾有利用該水泥路面
    道路通行之事實。凡此種種，尚難認為被告等所挖掘及堆置
    石塊之九五地號土地上水泥路面道路，係屬供「公眾」通行
    之陸路，則依首開說明，被告等之行為自與刑法第一百八十
    五條第一項公共危險罪構成要件未合。檢察官雖另聲請傳喚
    證人即番路鄉公所九十五年四月十一日嘉番鄉建字第○九五
    ○○○三○九八號函承辦人員到庭，以明該函所稱「據該處
    新福村長表示，該寬度六公尺之道路，．．為供附近居民使
    用之私人道路。」等內容是否屬實。經查，該函文係轉述新
    福村長之說法，此敘述為證人於審判外之陳述，本屬傳聞證
    據，依刑事訴訟法第一百五十九條第一項規定本不得作為證
    據，承辦人員縱使到庭，亦無從令此傳聞證據具備證據能力
    ；該函之傳聞證據固得作為非證明犯罪事實存在與否之彈劾
    證據，但證人即新福村長寅○○既已到庭接受交互詰問，檢
    察官亦曾於交互詰問進行中執此函文彈劾該證人（Ｂ卷第八
    十八頁至第九十頁審判筆錄），亦無使該函文承辦人員到庭
    重複彈劾證人寅○○之必要。是項聲請，因屬重複且無從證
    明犯罪事實，核無必要，應予駁回。除此之外，復查無其他
    積極證據得認被告二人確有檢察官所指犯行，原審未詳加調
    查，遽予論罪科刑，容有未洽。被告辛○○、未○○上訴意
    旨指摘原審判決認事不當，為有理由，自應由本院撤銷原審
    判決，並諭知無罪之判決。
捌、本件具有刑事訴訟法第四百五十一條之一第四項第三款應為
    無罪諭知之情事，原審本應依同法第四百五十二條規定，改
    適用通常程序審判之，惟因誤用簡易程序裁判，當由本院準
    用刑事訴訟法第三百六十九條第二項規定撤銷原審判決，逕
    依通常程序為第一審判決（法院辦理刑事訴訟簡易程序案件
    應行注意事項第十四點參照）。
玖、末地方法院簡易庭對被告為簡易判決處刑後，經提起上訴，
    而地方法院合議庭認應為無罪判決之諭知或應為逾刑事訴訟
    法第四百四十九條第三項所定得以簡易判決處刑範圍之有罪
    判決之諭知者，依同法第四百五十五條之一第三項準用第三
    百六十九條第二項之規定意旨，應由該地方法院合議庭撤銷
    簡易庭之判決，改依第一審通常程序審判。其所為判決，應
    屬於「第一審判決」，檢察官及被告仍得依通常上訴程序上
    訴於管轄第二審之高等法院，最高法院九十一年度台非字第
    二一號刑事判決可資參照。故本院合議庭依通常訴訟程序審
    理，撤銷原審判決，自為第一審判決，依上開解釋及說明，
    檢察官及被告如不服本判決，仍得於法定期間內，向管轄之
    第二審法院提起上訴，附此敘明。
據上論結，應依刑事訴訟法第四百五十五條之一第一項、第三項
、第三百六十四條、第三百六十九條第一項前段、第二項、第四
百五十二條、第三百零一條第一項，判決如主文。
本案經檢察官陳慧玲到庭執行職務。
中　　華　　民　　國　　96　　年　　8 　　月　　2 　　日
                    刑事第五庭審判長  法  官  林信旭
                                      法  官  洪嘉蘭
                                      法  官  張道周
上列正本證明與原本無異。
如不服本判決，應於判決送達後十日內向本院提出上訴狀，上訴
於臺灣高等法院臺南分院，上訴書狀依法應敘述具體理由，如未
敘述具體理由者，應於上訴期間屆滿後二十日內補提理由書於本
院（均應附繕本）。告訴人或被害人如對於本判決不服者，應具
備理由請求檢察官上訴，其上訴期間之計算係以檢察官收受判決
正本之日期為準。
中　　華　　民　　國　　96　　年　　8 　　月　　2 　　日
                                      書記官  黃意雯
卷宗代號對照表
┌──────────────────────┬───┐
│卷宗案號                                    │代號  │
├──────────────────────┼───┤
│本院95年度簡上字第157號卷一                 │Ａ卷  │
├──────────────────────┼───┤
│本院95年度簡上字第157號卷二                 │Ｂ卷  │
├──────────────────────┼───┤
│本院95年度嘉簡字第857號卷                   │Ｃ卷  │
├──────────────────────┼───┤
│臺灣嘉義地方法院檢察署94年度交查字第592號卷 │Ｄ卷  │
├──────────────────────┼───┤
│臺灣嘉義地方法院檢察署95年度交查字第104號卷 │Ｅ卷  │
├──────────────────────┼───┤
│本院94年度訴字第549號民事卷宗（影印卷）     │Ｆ卷  │
└──────────────────────┴───┘
